【裁判字號】    89,婚,974
【裁判日期】    900221
【裁判案由】    離婚
【裁判全文】
臺灣台中地方法院民事判決  八十九年度婚字第九七四號
    原      告  甲○○
    被      告  乙○○
右當事人間離婚事件，本院判決如左：
    主    文
准原告與被告離婚。
訴訟費用由被告負擔。
    事    實
甲、原告方面：
  一、聲明：如主文所示。
  二、陳述：
   (一)原告與被告於民國八十一年間結婚，婚後育有一子陳志瑋。婚姻關係原尚正常，惟
        近年來被告卻時有毆打原告之情事，例如被告曾於夜間返家，僅因見原告坐於沙發
        上，即無端以手朝原告面部揮打。此情形於近半年來不下四次，其中八十八年十一
        月八日、八十九年三月三日原告並有驗傷。乃被告不知自制，更於八十九年三月十
        日二十二時許，酒後惡言威脅殺害原告並踢破原告之房門，致原告心生畏懼，精神
        上遭受極大之痛苦，為恐再遭暴力，危及生命，原告出於不得已，於同年三月十三
        日至警局報案。被告慣行毆打原告，已構成不堪同居之虐待，又被告惡言恐嚇殺害
        原告，亦可知其有殺害原告之意圖，再被告前揭行為，足致婚姻關係無法繼續維繫
        ，構成難以維持婚姻之重大事由，爰依民法第一千零五十二條第一項第三款、第六
        款、同條第二項之規定訴請離婚。
   (二)本件雖前於鈞院八十九年婚字第三四七號審理並判決原告勝訴在案，並於上訴台灣
        高等法院台中分院時，達成和解內容兩造同意離婚，然被告於收受上開和解筆錄後
        ，原告數次催促被告協同辦理離婚登記，被告竟置之不理。按諸上開和解協議離婚
        ，並不具有判決離婚之效力，原告不得已，只得提起本訴，以求判決離婚後，可單
        方為離婚登記。
  三、證據：提出戶籍謄本一件、診斷證明書影本二件、相片二張、警方處理家庭暴力案件
      調查紀錄表影本一件、判決影本一件、和解筆錄一件影本。
乙、被告方面：
    被告未於言詞辯論期日到場，亦未提出任何書狀作有聲明或陳述。
丙、本院依職權調閱八十九年婚字第三四七號離婚事件案卷。
    理    由
一、被告未於言詞辯論期日到場，核無民事訴訟法第三百八十六條各款所列情形之一，爰依
    原告聲請，由其一造辯論而為判決。又就同一事實，原告曾向本院提起離婚之訴，並經
    本院以八十九年婚字第三四七號判決原告勝訴，案經被告上訴台灣高等法院台中分院以
    八十九年上字第一０九號受理，並於八十九年九月六日庭期達成和解，和解內容之一為
    「兩造同意離婚」，因上開和解內容，性質上僅具有協議離婚效力，並無判決離婚之形
    成力，自無既判力，本件原告據以提起本件訴訟，不生一事不再理之問題，合先說明。
二、本件原告起訴主張兩造為夫妻，婚後育有一子陳志瑋。被告近年來卻時有毆打原告之情
    事，例如被告曾於夜間返家，僅因見原告坐於沙發上，即無端以手朝原告面部揮打。此
    情形於近半年來不下四次，其中八十八年十一月八日、八十九年三月三日原告並有驗傷
    。乃被告不知自制，更於八十九年三月十日二十二時許，酒後惡言威脅殺害原告並踢破
    原告之房門，致原告心生畏懼，精神上遭受極大之痛苦，為恐再遭暴力，危及生命，原
    告出於不得已，於同年三月十三日至警局報案。被告慣行毆打原告，已構成不堪同居之
    虐待，又被告惡言恐嚇殺害原告，亦可知其有殺害原告之意圖，再被告前揭行為，足致
    婚姻關係無法繼續維繫，構成難以維持婚姻之重大事由，爰依民法第一千零五十二條第
    一項第三款、第六款、同條第二項之規定訴請離婚。
三、按夫妻之一方受他方不堪同居之虐待者，他方得向法院請求離婚，民法第一千零五十二
    條第一項第三款定有明文。所謂不堪同居之虐待，係指予以身體上或精神上不可忍受之
    痛苦，致不堪繼續共同生活者而言（最高法院二十三年上字第六七八號判例可資參照）
    。蓋婚姻係以夫妻之共同生活為目的，夫妻應以誠摯相愛為基礎，相互尊重、忍讓與諒
    解，且應互相協力保持其共同生活之圓滿、安全及幸福，因而夫妻應互相尊重以增進情
    感之和諧，防止家庭暴力之發生，此為維繫婚姻所必要。故夫妻一方之行為，凡有礙於
    他方配偶之人格尊嚴與人身安全（含肉體與精神上之痛苦），致夫妻無法繼續共同生活
    者，均應認符合民法第一千零五十二條第一項第三款規定「受他方不堪同居之虐待」。
    原告主張兩造為夫妻之事實，業據原告提出戶籍謄本為證，並為被告於前案（八十九年
    婚字第三四七號）審理中所不爭執，堪認為真實。又原告主張被告近年來時有毆打原告
    之情事，例如被告曾於夜間返家，僅因見原告坐於沙發上，即無端以手朝原告面部揮打
    。此情形於近半年來不下四次，其中八十八年十一月八日、八十九年三月三日原告並有
    驗傷。乃被告不知自制，更於八十九年三月十日二十二時許，酒後惡言威脅殺害原告並
    踢破原告之房門之事實，業據原告提出診斷證明書、相片及警方處理家庭暴力案件調查
    紀錄表為證。而依前開診斷證明書所載，原告乃分別受有左側臉頰紅腫瘀傷、左側上臂
    瘀傷三×三公分等之傷害。當非均僅為拉扯傷。是被告於前案審理中抗辯被告沒有打原
    告，雙方只是拉扯云云，顯無可採。再依前開相片及警方處理家庭暴力案件調查紀錄表
    所示，被告並毀損原告房門。又被告雖於前案中抗辯原告一開始，即想離開被告，並據
    被告提出信函為證，且被告於前案中抗辯其只有在大眾聚會場合應酬時才會喝酒云云。
    然夫妻本來自不同之家庭，生活及態度容有不同，遇有爭執，當應以理性之態度謀求解
    決之道，自非可訴諸暴力。被告前開所辯，均非被告得對原告訴諸暴力之正當理由。被
    告所辯，均無理由。被告動輒施諸暴力行為，已非偶因勃谿所生，且兩造間互信、互諒
    之基礎己蕩然無存，已嚴重破壞兩造賴以共同生活之誠摯情愛的基礎，被告基於夫妻情
    誼，當知相互疼惜、彼此關懷之道，然被告竟屢次傷害原告，使原告生活於婚姻暴力及
    不安全之陰影之下，非惟對婚姻造成嚴重影響，且使原告承受身體及精神上不可忍受之
    痛苦，顯已危及婚姻關係之維繫，實為不堪同居之虐待，揆諸首揭說明旨趣，原告訴請
    離婚為有理由，應予准許。本件既准兩造離婚，原告仍依據民法第一千零五十二條第一
    項第六款及第二項之規定訴請離婚，為請求權競合，毋庸贅述，附予敘明。理由四、據
    上論結，原告之訴，為有理由，並依民事訴訟法第三百八十五條第一項前段、第七十八
    條，判決如主文。
中        華        民        國   九十     年      二       月    二十一     日
                                        臺灣台中地方法院家事法庭
~B法      官  陳學德
右正本證明與原本無異
如對本判決上訴須於判決送達後二十日內向本院提出上訴狀
中        華        民        國   九十     年      二       月    二十六     日
~B法院書記官


司法院資訊處製作；財團法人民間司法改革基金會備份。
